臺灣高等法院臺南分院刑事判決
上　訴　人　臺灣臺南地方法院檢察署檢察官
上　訴　人
即　被　告　丙○○
選任辯護人　張文嘉　律師
上　訴　人
即　被　告　甲○○
選任辯護人　蔡碧仲　律師
　　　　　　陳怡禎　律師
上列上訴人因被告等違反證券交易法案件，不服臺灣臺南地方法
院95年度訴字第1293號中華民國96年6月29日第一審判決（起訴
案號：臺灣臺南地方法院檢察署95年度偵字第1338號），提起上
訴，本院判決如下：
    主      文
原判決撤銷。
丙○○、甲○○共同違反非證券商不得經營證券業務之規定，各
處有期徒刑伍月，均減為有期徒刑貳月又拾伍日；又共同違反有
價證券之買賣，不得有詐欺之行為之規定，各處有期徒刑捌月，
均減為有期徒刑肆月；扣案之「力竑公司九十一年、九十二年股
利政策」壹份沒收。各應執行有期徒刑陸月。扣案之「力竑公司
九十一年、九十二年股利政策」壹份沒收。
    事　　  實
一、丙○○係位在臺南市○區○○路一段三九五號五樓之三「紅
    帽投資顧問股份有限公司」（下稱紅帽公司）實際負責人，
    甲○○係該公司之總經理，緣於民國（下同）九十年間，林
    昇聖（另經臺灣臺南地方法院檢察署檢察官為不起訴處分）
    委託丙○○、甲○○代為販售「力竑科技股份有限公司」（
    下稱力竑公司）、「數碼亞洲科技股份有限公司」（下稱數
    碼公司）、「遊戲人間股份有限公司」（下稱遊戲公司）、
    「實健醫療器材股份有限公司」（下稱實健公司）等未上市
    、上櫃公司股票，詎丙○○明知紅帽公司並非證券商，不得
    經營證券業務，為貪圖取得販賣股票之差額，竟仍與甲○○
    基於共同意圖為自己不法所有之概括犯意聯絡，由丙○○製
    作「力竑科技九十一年、九十二年股利政策」之不實文件，
    並由甲○○持該文件向乙○○詐稱：「力竑科技九十一年、
    九十二年上半年之ＥＰＳ（每股稅後純益）高達新台幣（下
    同）八元，該公司將於九十一年底上櫃，屆時每股股價將高
    達九十元」云云，使乙○○陷於錯誤，誤信丙○○、甲○○
    所持文件係屬真正，而於九十一年八月十四日及九十一年八
    月二十三日以每股五十二元購入力竑科技股票二十張，合計
    一百零四萬元。嗣因力竑科技上櫃後股價均在每股九元至十
    二元間，經乙○○持「力竑科技九十一年、九十二年股利政
    策」向力竑公司財務協理孫蔚南查詢該公司財務狀況，始知
    悉力竑公司九十年度及九十一年度之ＥＰＳ為負三點八八元
    及負四點三五元。
二、案經乙○○訴由法務部調查局臺南市調查站移送臺灣臺南地
    方法院檢察署檢察官偵查起訴。
    理 　　 由
甲、程序事項：
    按被告以外之人於審判外之言詞或書面陳述，除法律有規定
    者外，不得作為證據，刑事訴訟法第一百五十九條固定有明
    文。惟被告以外之人於審判外之陳述，雖不符同法第一百五
    十九條之一至之四之規定，而經當事人於審判程序同意作為
    證據，法院審酌該言詞陳述或書面陳述作成時之情況，認為
    適當者，亦得為證據。又當事人、代理人或辯護人於法院調
    查證據時，知有第一百五十九條第一項不得為證據之情形，
    而未於言詞辯論終結前聲明異議者，視為有前項之同意，此
    亦據同法第一百五十九條之五規定甚明。查被告丙○○、甲○○於本院行審理程序時，就渠等各自於調查局中所陳述關
    於被告甲○○、丙○○之本件犯罪事實之證據方法，均明確
    表示無意見（見原審卷第一四六頁及本院上訴審96年11月14
    日審理筆錄），被告二人迄本院言詞辯論終結前，亦均未就
    上開證據之證據能力聲明異議，而本院審酌上開證據於陳述
    作成時之情況，核無違法取證及證明力明顯過低之瑕疵，亦
    認為以之作為證據為適當，故依諸上開規定，上開審判外之
    言詞陳述，得為證據。
乙、實體事項：
壹、有罪部分：
一、訊據被告丙○○對於非證券商不得經營證券業務之部分坦承
    不諱，供稱：「（你知道紅帽公司是經營登記以外之業務，
    此部分違反證券交易法第四十四條之規定？）是的，我承認
    」等語（見原審卷第二二三頁及本院96年11月14日審理筆錄
    ），被告甲○○則矢口否認其並不知紅帽公司並非證券商而
    不得經營證券業務云云，且均與被告丙○○矢口否認販賣股
    票予乙○○有何施行詐術之行為云云。惟查：
  (一)被告丙○○於偵查中供稱：「『紅帽公司』成立之初，原是
    受豐銀綜合證券副總經理林昇聖委託販售興櫃股票，但實際
    上，林昇聖從未提供任何新櫃股票供我販售，反而提供『遊
    戲人間』、『數碼亞洲科技有限公司』、『實健醫療器材』
    、『力竑科技股份有限公司』等未上市、櫃公司股票供我販
    售，我認為這些股票具有前瞻性且有利可圖，於是即以『紅
    帽公司』名義對外接洽特定人士購買﹔該公司由我擔任實際
    負責人，甲○○擔任總經理，…，協助招攬客戶購買前述未
    上市、櫃公司股票，…其餘均靠販售前述股票，抽取仲介佣
    金」，「本公司剛開始有訂定制度，每家未上市、未上櫃公
    司股票以每張五萬元左右對外販售，公司提供給業務員之股
    票，每張成本約三萬一千元，我個人每販售一張股票，則抽
    取一萬九千元，甲○○、黃至成、林永川三人各抽取一萬四
    千元，王安國、王信智、藍正林則抽取一萬一千元，其餘業
    務員則抽取九千元因我是公司最高階，所以公司其他業務員
    每販售一張股票，我抽取五千元，甲○○、黃至成、林永川
    屬公司第二階層，其下階層每販售一張股票則抽取三千元」
    等語（見法務部調查局調查卷第十三頁及第十五頁），足證
    該公司係以分層販賣股票之方式，由被告丙○○推由被告甲○○等人販售股票，因此，被告丙○○、甲○○二人應有販
    售股票之行為，應無疑義。
  (二)參諸被告甲○○於偵查中供稱：「我從來未看過核准執照」
    等語（見法務部調查局調查卷第二六頁），而佐以紅帽公司
    並非依法設立得販賣股票之公司等情，有財政部證券暨期貨
    管理委員會九十三年二月六日台財證四字第○九三○一○三
    四二○號函及紅帽公司營利事業登記抄本附卷足稽（見調查
    卷第五一頁至第五二頁及偵一卷第三十頁），則被告丙○○
    既明知紅帽公司並非依法販賣證券之證券商，竟仍販賣上開
    股票，其個人每販售一張股票，則抽取一萬九千元，被告甲○○、案外人黃至成、林永川三人各抽取一萬四千元，王安
    國、王信智、藍正林則抽取一萬一千元，其餘業務員則抽取
    九千元等情，而參諸被告甲○○從未看過該公司之核准執照
    ，且供稱：「（你在『紅帽公司』擔任職務為何？）協助丙○○及林碧英為『紅帽公司』、『啟富公司』所從事販售未
    上市、櫃公司股票之招攬仲介買賣」等語（見同上卷第二六
    頁），亦足證其客觀上確有販售未上市、上櫃股票之行為，
    甚為顯明。而證券商欲販售股票，必須經過主管機關嚴格之
　　程序審查，避免日後產生交易上之糾紛，被告甲○○既在紅
    帽公司擔任一定之職務，對此實難諉為不知之理，且被告甲○○於偵查中亦自承：「後來我覺得怪怪的，才發現公司無
    牌經營」等語（見偵一卷第一一○頁），且被告確曾販售股
    票等情，亦據其供稱：「（你於『紅帽公司』任職期間共計
    出售前述股票種類、單價、數量各若干？）曾仲介出售『力
    竑公司』二十餘張，單價每千股五萬二千元，共一百零四萬
    元」等語（見調查卷第二五頁），參諸被告丙○○亦陳稱：
    「甲○○非常清楚本公司並未取得期會核雔經營證券投資、
    顧問等事業，甲○○知道紅帽公司多數股票向林昇聖拿取」
    等語（見調查卷第九頁），顯見被告甲○○於該公司任職時
    ，已明知該公司無未經主管機關核准得販售未上市、上櫃之
    股票，猶在此明知之情況下，販售上開股票，益證其主觀上
    就紅帽公司並非證券商，不得經營證券業務乙節，有故意之
    存在，甚為顯然。故被告甲○○辯稱其不知道紅帽公司未經
    主管機關核准云云，即不足採信。
  (三)其次，證人乙○○於偵查中證稱：「九十一年八月透過朋友
    認識甲○○，當時甲○○拿出一份力竑公司的基本資料及九
    十一年八月七日工商時報剪報，當時甲○○告訴我力竑公司
    獲利情形相當好，預定在九十一年底要上櫃，報價可能達到
    九十元，當時甲○○還告訴我紅帽公司有與十八家券商合作
    可以合力拉抬力竑公司股價，於是我在九十一年八月十四日
    及九十一年八月二十三日各買十張，股價為五十二元，九十
    二年一月二十三日力竑公司正式上櫃，股價卻只有九元到十
    二元」等語（見偵一卷第十頁），經核與其於原審審理時證
    稱：「（當時甲○○是如何說服你的？）甲○○拿給我看後
    ，過了十天以後，他向我遊說說這家公司很好，下半年度Ｅ
    ＰＳ會達到八元，在九十二年一月要上新櫃，股價可以到達
    每股九十元，我有問甲○○說這是不是騙人的，甲○○說他
    在紅帽投顧股份有限公司擔任總經理，內情他都知道，他叫
    我放心，紅帽投顧股份有限公司有與十八家證券公司訂立契
    約，可以將股價拉抬到九十元，先由十八家的某家中拉到六
    、七十元，再由幾家拉到七、八十元，最後在拉到八、九十
    元，…，他拿名片給我說他是總經理，所以我才相信總經理
    應該比較瞭解」等語互核一致（見原審卷第一九八頁），足
    證被告甲○○當時係以力竑公司之基本資料（見原審卷第四
    六頁）及九十一年八月七日工商時報簡報（見原審卷第七○
    頁），使證人乙○○誤認力竑公司之獲利情形相當好，預定
    在九十一年底要上櫃，報價可能達到九十元，當時甲○○並
    使證人誤信「紅帽公司有與十八家券商合作可以合力拉抬立
    竑公司股價以力竑科技九十一年、九十二年上半年之ＥＰＳ
    （每股稅後純益）高達八元」云云，使乙○○陷於錯誤，因
    而於九十一年八月十四日及九十一年八月二十三日購買力竑
    公司之上開股票，甚為顯明，益徵被告甲○○確有對證人乙○○施行詐術，使其於九十一年八月十四日及同年月二十三
    日購買力竑公司之股票，殆無疑義。
  (四)再者，證人林昇聖於原審審理時證稱：「（據丙○○之說法
    ，他說力竑科技股份有限公司之ＥＰＳ是高達八元的這些資
    料，是你告訴丙○○的，你有何意見？）我沒有印象我有說
    過」，「（據剛才所提示之力竑科技股份有限公司股利政策
    資料，是否你給丙○○？）沒有，我沒有看過這些資料」，
    「（是否知道股利政策這資料如何來的？）我不知道」等語
    （見原審卷第一八八頁至第一八九頁），足證證人並未告知
    被告丙○○關於力竑公司之ＥＰＳ高達八元或提供任何力竑
    公司之ＥＰＳ高達八元之資料予被告，而參諸證人林永川亦
    證稱：「（你們銷售的未上市、上櫃公司股票中是否有一家
    「力竑公　司」？）是的」，「（問你們當初在銷售「力竑
    公司」的股票時，是否曾經有一張文件叫做「力竑科技九十
    一年、九十二年股利政策」的文件？）應該有」，「（這張
    「力竑科技九十一年、九十二年股利政策」東西從何而來？
     ）這是公司提供的。是丙○○先生交給我的」，「（甲○○他有沒有拿到這張「力竑公司」九十一年、九十二年股利
    政策？）應該有」，「（丙○○交給你關於「力竑公司」的
    資料中，是否包括這張剪報？）這張我有看過」，「（我得
    到「力竑公司」股票的所有資訊都是來自於丙○○」等語（
    見原審卷第一五○頁至第一五二頁），亦可證力竑公司九十
    一年、九十二年股利政策之文件，係由被告丙○○所提供而
    交由證人林永川及被告甲○○之資料，而在上開資料中，證
    人林永川亦曾經看過等節以觀，證人林昇聖既未交付被告丙○○上開文件，業如前述，然被告甲○○在介紹證人林水木
    購買股票時，則提供前揭資料遊說證人作為佐證，業據證人
    林水木證述如前，顯見此一資料係由被告丙○○所製作並交
    由證人林永川及被告甲○○，甚為顯然，益證力竑公司九十
    一年、九十二年股利政策之文件，應係被告丙○○提供予被
    告甲○○，並由被告甲○○持該股利政策文件及工商時報之
    剪報，遊說證人乙○○購買力竑公司股票之重要參考依據，
    參諸上市、上櫃前之公司營運狀況，並未公開而無法由購買
    人自行查閱或查證，顯見被告甲○○利用此一無法查閱或查
    證之情形，並持前開資料加強使證人相信其說詞為真，確實
    足以影響證人乙○○是否購買力竑公司股票之重要因素。
  (五)況且，證人林永川另證稱：「（就此張損益表，你認為此公
    司前景好不好？）他是處於虧損的狀態。如我還有多餘的錢
    ，我也不會買這股票」等語（見原審卷第一六○頁），顯見
    力竑公司九十年度及九十一年度之ＥＰＳ為負三點八八元及
    負四點三五元，係處於虧損狀態下，有力竑科技公司九十年
    至九十一年損益表附卷可考（見　調查卷第五七頁、偵一卷
    第四九頁），連銷售人員亦不願購買該股票，則被告甲○○
    在公司在未上市、上櫃股票前，關於該公司之資料係處於未
    公開之情況下，由被告丙○○提供力竑公司九十一年、九十
    二年股利政策及工商時報之剪報予被告甲○○，再由被告甲○○將力竑公司九十一年、九十二年股利政策及工商時報之
    剪報交由證人乙○○觀覽，並大力遊說證人乙○○購買等節
    ，業據證人乙○○證稱：「甲○○說他在紅帽投顧股份有限
    公司擔任總經理，內情他都知道，他叫我放心，紅帽投顧股
    份有限公司有與十八家證券公司訂立契約，可以將股價拉抬
    到九十元，先由十八家的某家中拉到六、七十元，再由幾家
    拉到七、八十元，最後在拉到八、九十元」，「因為我相信
    甲○○出示的總經理名片職務，跟我說他了解內情，所以我
    才相信他」等語無訛（見原審卷第一九八頁、第一九九頁）
    ，而證人林昇聖亦證稱：「從原來虧損到八元，等於是至少
    要賺一倍以上，依一般人的觀念來看，不一定說會達到ＥＰ
    Ｓ八元，但基本上的水準應該有，以報紙上所載會達到三元
    的數字我覺得比較合理」等語（見原審卷第一九一頁），準
    此以觀，益證本案係由被告丙○○提供力竑公司九十一年、
    九十二年股利政策及工商時報之剪報後，推由被告甲○○向
    證人乙○○施行詐術稱：「紅帽公司有與十八家證券公司訂
    立契約，可以將股價拉抬到九十元，先由十八家的某家中拉
    到六、七十元，再由幾家拉到七、八十元，最後在拉到八、
    九十元」云云，加強使證人購買之意願，惟事實上並非如此
    ，被告甲○○所為，足使證人乙○○誤信力竑公司最後股價
    可高達九十元，而陷於錯誤購買該公司之股票，此一手段應
    屬詐欺之行為，殆無疑義。
  (六)此外，復有紅帽公司簡介、被告二人之名片及證人乙○○之
    匯款資料附卷可考（見偵一卷第二七頁至第二八頁、第六六
    頁至第七三頁），綜上各情相互勾稽，本案被告丙○○坦承
    不諱之部分，經核與事實相符，堪可採信，至於被告就其餘
    事實部分及被告甲○○矢口否認犯行，洵屬飾卸之詞，不足
    採信，被告丙○○、甲○○二人之犯行，均堪以認定。
二、被告行為後，證券交易法及刑法均已修正公布施行，其新舊
    法之比較及其結果，均詳如附表所示，經綜合比較後，以被
    告行為時之法律（舊法）對被告較有利，依刑法第二條第一
    項前段之規定，應適用被告行為時之法律。核被告丙○○、
    甲○○二人所為，均係違反證券交易法第二十條第一項「有
    價證券之買賣，不得有詐欺之行為」、同法第四十四條第一
    項「非證券商不得經營證券業務」之規定，應分別依修正前
    證券交易法第一百七十一條第一款、修正前證券交易法第一
    百七十五條規定論處。被告所犯修正前證券交易法第一百七
    十一條第一款「違反有價證券之買賣，不得有詐欺行為之規
    定」之罪，已包含詐欺取財罪質，自為刑法第三百三十九條
    第一項之特別規定，毋庸再論以刑法第三百三十九條第一項
    之詐欺取財罪名（最高法院八十四年度臺上字第一一二七號
    判決意旨參照）。被告二人間就上開犯行彼等間有犯意之聯
    絡，行為之分擔，均為共同正犯(按刑法第二十八條原規定
    ：「二人以上共同『實施』犯罪之行為者，皆為共同正犯。
    」新法修正為：「二人以上共同『實行』犯罪之行為者，皆
    為共同正犯。」將舊法之「實施」修正為「實行」。原「實
    施」之概念，包含陰謀、預備、著手及實行等階段之行為，
    修正後僅共同實行犯罪行為始成立共同正犯。是新法共同正
    犯之範圍已有限縮，排除陰謀犯、預備犯之共同正犯。新舊
    法就共同正犯之範圍既因此而有變動，自屬犯罪後法律有變
    更，而非僅屬純文字修正，應有新舊法比較適用之問題，經
    比較結果，以新法對被告為有利，是此部分應適用新修正之
    刑法第二十八條)。另被告二人僅係以一詐欺行為而使被害
    人乙○○於九十一年八月十四日及九十一年八月二十三日以
    每股五十二元購入力竑公司股票二十張（計一百零四萬元）
    ，為單純一罪。公訴意旨以被告二人之上開行為係二次之連
    續犯，具有裁判上一罪之關係，容有誤會。又被告二人共同
    違反違反證券交易法第二十條第一項「有價證券之買賣，不
    得有詐欺之行為」、第四十四條第一項「非證券商不得經營
    證券業務」之規定，犯意各別，行為互殊，應分別依修正前
    證券交易法第一百七十一條第一款、修正前證券交易法第一
    百七十五條規定，分論併罰。又本案起訴書內固載明被告二
    人係違反證券交易法第十八條，然業經公訴檢察官當庭更正
    為第四十四條（見原審卷第一四五頁），爰不再就此部分變
    更法條，附此敘明。
三、原審予以論罪科刑，並對被告丙○○、甲○○二人分別量處
    有期徒刑五月 (違反非證券商不得經營證券業務之規定)、
    八月 (違反有價證券之買賣，不得有詐欺之行為之規定)，
    並均定應執行刑為有期徒刑一年，固非無見。惟查：(一)被
    告二人所犯之上開罪，犯罪時間在96年4月24日以前，合於
    中華民國96年罪犯減刑條例之減刑條件，原審未及減刑，即
    有未洽。(二)又本件被告二人各犯上開二罪，原審定其應執
    行刑，惟漏未引用刑法第51條第5款(修正前)，亦有未洽。
    被告上訴意旨猶執前詞，否認犯罪，及檢察官上訴意旨，指
　　摘原判決量刑過輕不當云云，雖均不足採，惟原判決既有可
    議，自應由本院將原判決撤銷改判。爰審酌被告二人非證券
    商，本不得經營證券業務，竟擅自經營證券金融事業，危害
    金融秩序，而參酌被告丙○○於本案中係基於掌控及主導之
    地位而違反上開法律之規定，至於被告甲○○則基於業務推
    銷之方式，向證人乙○○施行詐術而推銷前揭股票以賺取差
    額，行為實有不當，惟念被告丙○○就非證券商不得經營證
    券業務之部分，於犯罪後坦承犯行，態度尚佳，惟被告甲○○則矢口否認犯行，其犯罪動機、目的係為貪圖賺取販賣股
    票之差額、所使用之手段可議、對於被害人乙○○所生危害
    、並審酌其等所獲利益及犯後態度等一切情狀，分別量處如
    主文第二項所示之刑，以資儆懲。至於扣案之「力竑公司九
    十一年、九十二年股利政策」一份，為被告丙○○所有而提
    供被告甲○○共犯本罪施行詐欺所用之物，爰依刑法第三十
    八條第一項第二款之規定宣告沒收。至於被告甲○○所有扣
    案之寰生科技公司股票十二張、中華同聯電通公司股票、Ｐ
    ｏｉｎｔ　Ｌｏｍａ　Ｐａｒｔｎｅｒｓ公司股票十七張、
    Ｆｕｔｕｒｅｃｏｍｍ２０００公司股票四張、北軟公司股
    票八張、騰元電子公司股票一張、新科技公司股票三張、飛
    中電腦公司股票四張、獨家通訊公司股票一張、東大精密公
    司股票一張、捷邦電腦公司股票一張、數碼亞洲公司股票十
    八張、遊戲人間公司股票三十一張、委託代理合約十二張、
    甲○○存摺五本、臺灣黃朝生物公司股票資料一冊、委託買
    賣數碼亞洲公司股票影本六頁、客戶名單三冊、委記代理合
    約一張、尋找股市大亨文宣資料一冊、數碼亞洲科技股份有
    限公司股票影本三張、國稅局年度證券交易稅一般代繳稅額
    繳款書七張、私章九枚及紅帽公司客戶名冊五十八張，均非
    供犯本案所用之物，爰均不另宣告沒收。另關於工商時報剪
    報一份，為證人乙○○所有之物，已非被告二人所有，爰不
    另依刑法第三十八條第一項第二款之規定沒收。
四、又被告丙○○、甲○○二人之犯罪時間在96年4月24日以前
    ，其所犯之上開罪，合於中華民國96年罪犯減刑條例之條件
    ，依法均減其刑期二分之一及定其應執行刑，詳如主文所示
    。
貳、無罪部分：
一、公訴意旨另略以：被告丙○○明知非證券商不得經營證券業
    務，為貪圖暴利，與被告甲○○共同基於意圖為自己不法所
    有之概括犯意聯絡，由被告丙○○製作「力竑科技九十一年
    、九十二年股利政策」之不實文件，並由甲○○持該文件向
    乙○○詐稱：「力竑科技九十一年、九十二年上半年之ＥＰ
    Ｓ（每股稅後純益）高達八元，該公司將於九十一年底上櫃
    ，屆時每股股價將高達九十元」云云，使乙○○陷於錯誤，
    誤信被告丙○○、甲○○所持文件係屬真正，因而於九十二
    年二月二十三日以每股十一元購入力竑科技股票二十張（計
    二十二萬元）。嗣因力竑科技上櫃後股價均在每股九元至十
    二元間，經乙○○持「力竑科技九十一年、九十二年股利政
    策」向力竑公司財務協理孫蔚南查詢該公司財務狀況，始知
    悉力竑公司九十年度及九十一年度之ＥＰＳ為負三點八八元
    及負四點三五元，因認被告二人另涉有證券交易法第二十條
    、第一百七十一條第一款之罪嫌云云。
二、按犯罪事實應依證據認定，無證據不得認定犯罪事實；不能
    證明被告犯罪者，應諭知無罪之判決，刑事訴訟法第一百五
    十四條第二項、第三百零一條第一項分別定有明文。
三、本件檢察官認被告涉犯上開罪嫌，無非係以告訴人乙○○、
    證人林昇聖、力竑公司九十一年、九十二年股利政策文件及
    力竑公司九十一年度損益表及告訴人乙○○之匯款資料為論
    罪之依據。訊據被告丙○○及甲○○堅詞否認上情，均陳稱
    並無詐欺之行為云云。
四、經查：證人乙○○於原審審理時證稱：「（你後來在九十二
    年二月二十三日又買了二十張，為何？）因為九十一年八月
    二十張購買以後，力竑科技股份有限公司實際上櫃，還沒有
    出來，我發覺他的股價只有九元至十二元，不是他們當初說
    的五十二元，所以我去紅帽投顧股份有限公司問丙○○、甲○○，丙○○就跟我說因為力竑科技股份有限公司下半年出
    清存貨，才低價賣出，利潤降低，所以股價才會這麼低，然
    後他說沒有關係，你再來購買以每股十元辦理現金增資方式
    來攤平成本，丙○○說我可以一千股認一千股，但我去查力
    竑科技股份有限公司發給股東的一千股才可以認五十七點五
    四股而已，他說不要理這個通知，可以一股認一股，所以我
    原本有二十張，還可以再買二十張，一股是十元，但丙○○
    說他們還要再賺一元，一股變成十一元，所以我才會認二十
    張以一股十一元的價錢第二次購買，他說這樣可以攤平成本
    」等語（見原審卷第一九九頁至第二百頁），則依證人上開
    證詞可知，證人於九十一年八月二十三日購買以後，力竑公
    司已實際上櫃，惟其股價僅九至十二元，業經證人查明無訛
    ，而力竑公司發給證人之一千股始可認五十七點五四股，證
    人乃為攤平成本，因此於九十二年二月二十三日以每股十一
    元購入力竑公司股票二十張，合計二十二萬元，有證人匯款
    資料附卷可佐（見偵一卷第六九頁），則證人於九十二年二
    月二十三日購買上開股票時，係基於攤平成本之方式加以購
    買，且此次購買股票，距其於九十一年八月二十三日之期間
    ，長達半年之久，因此證人購買上開股票是否完全因被告二
    人於九十一年八月十四日前對其所為之詐欺行為所致？其因
    果關係得否持續至力竑公司上櫃後為攤平成本而購買之情形
    ？均非無疑。質言之，證人所以於九十二年二月二十三日購
    買力竑公司股票，顯然已非九十一年八月十四日前被告丙○○推由被告甲○○持上開股利政策及工商時報之剪報對於證
    人所為之詐欺行為，是時證人對於已上櫃之力竑公司股價在
    九元至十二元間，已可自行判斷其未來之預期性而決定是否
    本於攤平成本之方式購買，而證人既於原審審理時證稱其係
    為攤平成本始於九十二年二月二十三日再次購買力竑公司股
    票二十張，顯見被告於九十二年二月二十三日購買力竑公司
    股票係為攤平成本所致，並非基於被告甲○○前開所言：「
    力竑科技九十一年、九十二年上半年之ＥＰＳ（每股稅後純
    益）高達八元，該公司將於九十一年底上櫃，屆時每股股價
    將高達九十元」云云，因受詐欺進而購買所致，且自證人於
    九十二年二月二十三日與前開二次購買股票之時間點業已經
    過半年時間，綜合其當時外在環境及面臨之經營情況等各項
    跡證，予以反推被告二人在九十二年二月二十三日提供被告
    可以攤平方式購買力竑公司股票，而被告乃本於其自主決定
    以攤平成本之方式購買之，實尚不足使被告二人對於該次之
    犯行已達於通常一般之人均不致有所懷疑，而得確信其二人
    有施行詐欺行為使證人乙○○於九十二年二月二十三日再度
    購買力竑公司股票為真實之程度，即應為對被告有利之認定
    。
五、綜上所述，公訴人所舉前開證據，尚不足使本院達於通常一
    般之人均不致有所懷疑，而得確信其為真實之程度，致使無
    從形成有罪之確信，則依罪證有疑利於被告之證據法則，即
    不得遽為不利被告之認定。此外，復查無其他積極證據足資
    認定被告二人此部分有何詐欺之犯行，公訴人所指此部分之
    犯罪事實即屬不能證明，惟公訴人認此部分與前開論罪科刑
    部分有連續犯裁判上一罪之關係，爰不另為無罪之諭知，附
    此敘明。
據上論結，應依刑事訴訟法第369條第一項前段、第364條、第29
9條第一項前段，證券交易法第171條第1款 (修正前)、證券交易
法第175條 (修正前)，刑法第11條前段、第2條第1項前段、第28
條、第38條第1項第2款、第33條第5款 (修正前)、第51條第5款(
修正前)，中華民國96年罪犯減刑條例第2條第1項第3款、第7條
第1項、第10條第1項，判決如主文。
本案經檢察官李傳來到庭執行職務。
中　　華　　民　　國　　96　　年　  11　　月  　21　  日
                  刑事第五庭　審判長法　官  楊明章
                                    法　官  戴勝利
                                    法　官  顏基典
以上正本證明與原本無異。
所犯證券交易法第175條違反非證券商不得經營證券業務之規定
部分不得上訴。
其餘部分如不服本判決，應於收受本判決後十日內向本院提出上
訴書狀。其未敘述上訴理由者並得於提起上訴後十日內向本院補
提理由書狀（均須按他造當事人之人數附繕本）「切勿逕送上級
法院」。
　　　　　　　　　　　　　　　　　　書記官  呂嘉文
中　　華　　民　　國　　96　　年　　11　　月　　21　　日
【附錄】本判決論罪科刑法條：
證券交易法第171條
有下列情事之一者，處7年以下有期徒刑，得併科新臺幣三佰萬
元以下罰金：
一、違反第20條第1項、第155條第1項、第2項或第157條之1第1
    項之規定者。
二、已依本法發行有價證券公司之董事、監察人、經理人或受僱
    人，以直接或間接方式，使公司為不利益之交易，且不合營
    業常規，致公司遭受損害者。
證券交易法第175條
違反第十八條第一項、第二十二條、第二十八條之二第一項、第
四十三條第一項、第四十三條之一第二項、第三項、第四十三條
之五第二項、第三項、第四十三條之六第一項、第四十四條第一
項至第三項、第六十條第一項、第六十二條第一項、第九十三條
、第九十六條至第九十八條、第一百十六條、第一百二十條或第
一百六十條之規定者，處二年以下有期徒刑、拘役或科或併科新
臺幣一百八十萬元以下罰金。
附表：法律修正前後之比較
┌────┬───────┬─────────┬──────────┬────┬────┐
│修正法條│舊法（行為時）│新法（行為後）規定│    比較理由        │比較依據│何者對行│
│        │規定          │                  │                    │        │為人有利│
├────┼───────┼─────────┼──────────┼────┼────┤
│證券交易│該罪法定刑為「│該證券交易法條款自│前開證券交易法規定於│刑法第2 │舊法    │
│法第171 │7 年以下有期徒│93年4 月30日起修正│93年4月30日、95年5月│條第1 項│        │
│條第1 款│刑，得併科新臺│公布，95年5月30日 │30日修正公布施行後，│前段    │        │
│、刑法第│幣300 萬元以下│復經修正，上開二次│刑度較舊法為重，而前│        │        │
│33條第5 │罰金」，罰金數│修正後，法定刑改為│開刑法規定於95年7月1│        │        │
│款      │額下限為1 元以│「3年以上10年以下 │日修正公布施行後，新│        │        │
│        │上，計算額度以│有期徒刑，得併科新│法罰金之計算額度較舊│        │        │
│        │1 元計算之。  │臺幣1000萬元以上2 │法增加，全部比較結果│        │        │
│        │              │億元以下罰金」；又│，以舊法（行為時法）│        │        │
│        │              │刑法第33條第5 款自│對被告較有利。      │        │        │
│        │              │95年7月1日起修正公│                    │        │        │
│        │              │布施行，修正後罰金│                    │        │        │
│        │              │計算額度改以新臺幣│                    │        │        │
│        │              │百元計算之。      │                    │        │        │
├────┼───────┼─────────┼──────────┼────┼────┤
│證券交易│該罪法定刑為「│刑法第33條第5 款自│新法罰金數額下限、計│刑法第2 │舊法    │
│法第175 │2 年以下有期徒│95年7 月1 日起修正│算額度均較舊法增加，│條第1 項│        │
│條、刑法│刑、拘役或科或│公布施行，修正後證│比較言之，以舊法對被│前段    │        │
│第33條第│併科新臺幣180 │券交易法第175 條罰│告較有利。          │        │        │
│5 款    │萬元以下罰金」│金數額下限改為新臺│                    │        │        │
│        │，罰金數額下限│幣1 千元以上，計算│                    │        │        │
│        │為1 元以上，計│額度亦改為以新臺幣│                    │        │        │
│        │算額度以1 元計│百元計算之。      │                    │        │        │
│        │算之。        │                  │                    │        │        │
├────┼───────┼─────────┼──────────┼────┼────┤
│刑法第51│修正前刑法第51│修正後刑法第51條第│比較結果，修正後規定│刑法第2 │舊法    │
│條第5款 │條第5款規定： │5款規定：「數罪併 │，並非較有利於行為人│條第1 項│        │
│        │「數罪併罰，分│罰，分別宣告其罪之│。爰依刑法第2條第1項│前段    │        │
│        │別宣告其罪之刑│刑，宣告多數有期徒│前段規定，適用修正前│        │        │
│        │，宣告多數有期│刑者，於各刑中之最│刑法第51第5款規定。 │        │        │
│        │徒刑者，於各刑│長期以上，各刑合併│                    │        │        │
│        │中之最長期以上│之刑期以下，定其刑│                    │        │        │
│        │，各刑合併之刑│期。但不得逾30年」│                    │        │        │
│        │期以下，定其刑│。                │                    │        │        │
│        │期。但不得逾20│                  │                    │        │        │
│        │年」。        │                  │                    │        │        │
└────┴───────┴─────────┴──────────┴────┴────┘
